【裁判字號】    99,易,82
【裁判日期】    990210
【裁判案由】    竊盜
【裁判全文】
臺灣高雄地方法院刑事判決                99年度易字第82號
公  訴  人  臺灣高雄地方法院檢察署檢察官
被      告  丙○○
上列被告因竊盜案件，經檢察官提起公訴（98年度偵字第13115
號），本院判決如下：
    主  文
丙○○無罪。
    理  由
一、公訴意旨略以：丙○○意圖為自己不法之所有，於97年2 月
    18日18時30分至19時30分許，在臺南縣永康市○○路○ 段
    269 號前，見停有丁○○所有之車牌號碼N6-5363 號自用小
    客車，遂持可將汽車車門撬開、當然客觀上足以造成人身體
    傷害之不明兇器撬開該車車門，將丁○○置於其內之公事包
    （內有銀行存摺4 本、識別證、隨身硬碟、CHT 牌行動電話
    1 具及現金新臺幣1 萬1000元）竊走，並將其內之CHT 牌行
    動電話（IMEI碼：000 00000000000000）於4 月8 日在臺南
    縣地區，售予開設通訊行之不知情之甲○○。因認被告丙○○涉犯刑法第321 條第1 項第3 款之加重竊盜罪嫌。
二、按犯罪事實應依證據認定之，無證據不得認定犯罪事實；又
    不能證明被告犯罪者，應諭知無罪之判決；刑事訴訟法第
    154 條第2 項、第301 條第1 項分別定有明文。又按刑事訴
    訟法上所謂認定犯罪事實之證據，係指足以認定被告確有犯
    罪行為之積極證據而言，如未能發現相當證據或證據不足以
    證明，自不能以推測或擬制之方法，以為裁判基礎，最高法
    院29年上字第3105號及40年台上字第86號分別著有判例可資
    參照。而認定不利於被告之事實，須依積極證據，茍積極證
    據不足為不利被告之認定時，即應為有利於被告之認定，更
    不必有何有利之證據；又認定犯罪事實所憑之證據，雖不以
    直接證據為限，間接證據亦包括在內，然而無論直接證據或
    間接證據，其為訴訟上之證明，須於通常一般之人均不致有
    所懷疑，而得確信其為真實之程度者，始得據為有罪之認定
    ，倘其證明尚未達到此一程度，而有合理之懷疑存在而無從
    使事實審法院得有罪之確信時，即應由法院為諭知被告無罪
    之判決，且告訴人之告訴，係以使被告受刑事訴追為目的，
    是其陳述是否與事實相符，仍應調查其他證據以資審認，最
    高法院亦分別著有30年上字第816 號、76年台上字第4986
    號、52年台上字第1300號判例可資參照。
三、公訴人認被告涉有上開罪嫌，無非係以被告丙○○之供述、
    被害人丁○○之指訴、證人甲○○及余嘉芳之證詞、通聯紀
    錄、切結書、贓物認領保管單、照片等，為其主要論據。
四、訊據被告堅決否認有上開犯行，辯稱：上開CHT 牌行動電話
    （下稱上開手機）非其所竊，其僅因「阿天」欲售上開手機
    予甲○○時未攜證件，而由其出示證件，並簽具手機買賣切
    結書等語。經查：
  (一)被告上開辯稱其友人「阿天」欲售上開手機予甲○○時未攜
    證件，而由其出示證件，並簽具手機買賣切結書之辯詞，核
    與證人甲○○於本院審理時證稱：被告與其友人2 人於97年
    4 月8 日攜上開CHT 牌行動電話至伊店內，詢問該手機可售
    金額，伊向其2 人表示收購該手機須出示證件，其2 人即到
    店外商談，其2 人商談何事，伊並不清楚，但不久後，被告
    即拿出證件，伊即收購該手機等語（見本院易字卷第22頁正
    、背面），大致相符，自非全無可採。是本件尚不能排除被
    告自「阿天」處取得上開手機，亦即本件不能排除撬開丁○○自小客車車門並竊取公事包之人係「阿天」而非被告。
  (二)被告出示證件並簽具手機買賣切結書賣予甲○○之上開手機
    係屬贓物乙節，固有證人甲○○及余嘉芳之證詞、通聯紀錄
    、切結書、贓物認領保管單、照片等可證，而堪認定。惟依
    一般經驗法則，持有贓物之人取得贓物之管道，或係向他人
    購買、或由他人贈與等，不一而足，因此刑法關於贓物罪，
    乃有收受、搬運、寄藏、故買、牙保等各式樣態之規定，是
    持有、出售贓物之人，亦有可能僅係收受或寄藏或故買贓物
    之人，並非查獲持有贓物之人，即可認定該人係竊取該贓物
    之人，其理甚明。本件公訴意旨雖認被告係犯上開加重竊盜
    罪，惟並無查獲被告持有其他贓物，亦無證據可資證明被告
    所持並出售予甲○○之上開手機係竊盜所得，自不能以其持
    有並出售上開手機予甲○○，即推論上開手機係被告竊盜所
    得。
  (三)至公訴意旨雖提出被告丙○○之供述、被害人丁○○之指訴
    、證人甲○○及余嘉芳之證詞、通聯紀錄、切結書、贓物認
    領保管單、照片等證據。但被告丙○○從未承認其有公訴意
    旨所述之竊盜犯行；且被害人丁○○之指訴僅能證明其自用
    小客車車門被「某人」撬開並竊取置於其內之公事包（內有
    銀行存摺4 本、識別證、隨身硬碟、CHT 牌行動電話1 具及
    現金新臺幣1 萬1000元）乙節，不能證明該「某人」即係被
    告；又證人甲○○及余嘉芳之證詞、通聯紀錄、切結書、贓
    物認領保管單、照片等，均僅能證明被告至甲○○店內其出
    示證件並簽具手機買賣切結書乙情，而不能證明被告係竊取
    上開手機之人。此外，復查無其他證據足使本院形成被告有
    上開加重竊盜犯行之確信，揆諸上揭法條及判例意旨，自難
    遽以刑法第321 條第1 項第3 款之攜帶兇器加重竊盜罪相繩
    。
五、綜上所述，本件不能證明被告犯罪，依法應為被告無罪之判
    決。
六、末按竊盜罪所破壞之財產法益，為動產之所有權與持有權；
    而贓物罪旨在防止因竊盜、詐欺、侵占各罪被奪取或侵占之
    物難於追及或回復，則竊盜罪與贓物罪所侵害之法益，顯有
    不同。且竊盜罪係以行為人竊取他人之動產為犯罪構成要件
    ，贓物罪則以行為人明知為贓物始克成立，二者構成要件迥
    異，社會基本事實並非同一，檢察官起訴竊盜事實，法院自
    行認定贓物事實加以審判，變更起訴法條，論處被告贓物罪
    刑，於法未合（最高法院97年度台上字第3867號判決意旨參
    照）是本件被告之行為縱有涉嫌贓物罪，亦應另由檢察官偵
    辦，本院尚不得變更起訴法條而逕予審理，併為說明。
據上論斷，應依刑事訴訟法第301 條第1 項前段，判決如主文。
本案經檢察官乙○○到庭執行職務。
中    華    民    國    99    年    2     月    10    日
                  刑事第二庭    法  官  施盈志
以上正本證明與原本無異。
如不服本判決應於收受送達後10日內向本院提出上訴書狀，並應
敘述具體理由；如未敘述上訴理由者，應於上訴期間屆滿後20日
內向本院補提理由書（均須按他造當事人之人數附繕本）「切勿
逕送上級法院」。
中    華    民    國    99    年    2     月    10    日
                                書記官  林雅婷

司法院資訊處製作；財團法人民間司法改革基金會備份。
